臺灣高等法院高雄分院刑事裁定
                                    110年度聲再字第166號
再審聲請人
即受判決人  程擎天


上列聲請人因背信等案件，對於本院109年度上易字第585號，中
華民國110年2月4日第二審確定判決（臺灣高雄地方法院108年度
易字第331號，起訴案號：臺灣高雄地方檢察署107年度偵續字第
73號），聲請再審，本院裁定如下：
    主  文
再審之聲請駁回。
    理  由
一、聲請再審意旨略以：聲請人即受判決人程擎天(下稱聲請人)
    於鈞院109年度上易字第585號遭判決侵占罪及誣告罪確定。
    惟該案證人陳彩樺於原確定判決具結證稱：「我的錢於民國
    105年6月4日匯新台幣(下同)70萬元至聲請人帳戶，他說是
    代墊款，拿房子權狀影印給我」等語，比對台灣高雄地方檢
    察署(下稱高雄地檢署)108年度偵續字第3號恐嚇取財案之該
    案筆錄內容(詳附件)，其證詞顯有不符，此項新證據顯可推
    翻對聲請人有罪判決，爰依刑事訴訟法第420條第1項第6款
    、第3項規定聲請再審。
二、按【聲請再審之案件，除顯無必要者外，應通知聲請人及其
     代理人到場，並聽取檢察官及受判決人之意見。但無正當
    理 由不到場，或陳明不願到場者，不在此限。】，109年1
    月8  日修正公布之刑事訴訟法第429條之2定有明文。本院
    依法於 110年10月28日開庭聽取檢察官及受判決人意見，合
    先敘明。　　
三、按刑事訴訟法第420條第1項第6款關於得為再審之原因規定
    ，雖然修正為「因發現新事實或新證據，單獨或與先前之證
    據綜合判斷，足認受有罪判決之人應受無罪、免訴、免刑或
    輕於原判決所認罪名之判決者」，並增列第3項：「第一項
    第六款之新事實或新證據，指判決確定前已存在或成立而未
    及調查斟酌，及判決確定後始存在或成立之事實、證據」，
    但是仍須以該所稱的新事實或新證據，確實足以動搖原確定
    判決所認定的犯罪事實，亦即學理上所謂的確實性（或明確
    性、顯著性）要件，必須具備，方能准許再審。而聲請再審
    案件的事證，是否符合此項要件，其判斷，當受客觀存在的
    經驗法則、論理法則所支配，並非聲請人任憑主觀、片面自
    作主張，就已完足。至於聲請人所提出或主張的新事實、新
    證據，若自形式上觀察，根本和原判決所確認的犯罪事實無
    何關聯，或無從產生聲請人所謂的推翻該事實認定的心證時
    ，當然無庸贅行其他的調查(最高法院105年度台抗字第451
    號判決參照)。
四、經查：
  ㈠聲請人經本院109 年度上易字第585 號判決認其犯刑法第335
    條第1 項之侵占罪、同法第171 條第1 項之未指定犯人誣告
    罪，係以聲請人自承：從事代書業務，事務所設於高雄市○○
    區○○○路00○0 號，其與陳彩樺於104 年11月3 日至105 年7 
    月29日為男女朋友關係，並有從事票貼之行為，其復接受告
    訴人林嘉妍委託，向黃素蘭、蔡文委購買房屋，於105 年5 
    月24日簽訂買賣契約，告訴人林嘉妍於105 年6 月4 日復簽
    發票面額240 萬元之本票、服務證明書、申報所得資料各1 
    紙予聲請人供上開購屋擔保所用，由聲請人代為保管，而華
    南銀行0821帳戶是聲請人個人在使用等事實，並經告訴人林
    嘉妍、證人文啟龍及陳彩樺分別證述明確，復有不動產買賣
    契約書、扣案告訴人林嘉妍之服務證明書、申報所得資料及
    面額240 萬元之本票影本、原審法院105 年度司票字第5928
    號裁定、陳彩樺名義之彰化銀行帳號帳戶活期儲蓄存款存摺
    交易明細、華南商業銀行股份有限公司檢送聲請人在該銀行
    之6531號帳戶存款往來明細、電話紀錄單及函覆資料、告訴
    人林嘉妍報案警詢筆錄，及高雄市政府警察局鳳山分局鳳岡
    派出所105 年11月10日受理各類案件紀錄表在卷可稽。經核
    原確定判決之證據取捨及證明力之判斷，於法均無不合，從
    形式上觀察，其認事用法並無違誤之情。　
  ㈡聲請人雖提出陳彩樺於高雄地檢署108年度偵續字第3號恐嚇
    取財案詳如附件之筆錄內容，主張陳彩樺於本案證詞不實云
    云，然查：
　1.證人陳彩樺於原確定判決具結證稱：「我的錢於105年6月4
    日匯款70萬元至聲請人帳戶，他說是代墊款，拿房子權狀影
    印給我」等情，原確定判決採認其證詞，已詳予論述其證詞
    與證人林嘉妍於警偵訊及原審證述相符，並有不動產買賣契
    約書、陳彩樺於警詢交由警方扣案之有關告訴人林嘉妍之服
    務證明書、申報所得資料及面額240 萬元之本票影本在卷可
    憑(見原確定判決第4-5頁)。經核此部分事實認定與證據相
    符。
  2.陳彩樺於另案偵查中雖有如附件內容之證述，惟詳核其於另
    案證述：我與聲請人於105年2月初至同年7月29日交往期間
    ，聲請人陸續向我借了九百多萬元等內容，與原確定判決認
    定聲請人於105年6月4日向陳彩樺借款70萬元，尚無相違，
    是聲請人此部分主張並不足以動搖原確定判決所認定  的犯
    罪事實。
五、綜上所述，聲請人所指原確定判決所憑陳彩樺證言有矛盾情
    形，並發現原確定判決所無之新事實及新證據，經核仍不足
    以對聲請人作有利之認定。此外，聲請意旨所指之新證據，
    無論係單獨或結合先前已經存在卷內之各項證據資料，予以
    綜合判斷，均未能因此產生合理之懷疑，而有足以推翻原確
    定判決所認定之事實，自難認與修正後刑事訴訟法第420 條
    第1 項第6 款、第3 項規定之要件相符。從而，本件再審之
    聲請無理由，應予駁回。　 
據上論結，應依刑事訴訟法第434條第1項，裁定如主文。
中　　華　　民　　國　　110 　年　　12　　月　　15　　日
                  刑事第六庭    審判長法  官  李政庭
                                      法  官  王光照
                                      法  官  施柏宏
以上正本證明與原本無異。
不得抗告。
中　　華　　民　　國　　110 　年　　12　　月　　15　　日
                                      書記官  蔡佳君 
　　　　　　　　　　　　　　　　　　　 
附件
高雄地檢署108年度偵續一字第3號恐嚇取財得利案，於108年9月
25日上午9時22分訊問筆錄
檢察事務官諭知行隔離訊問，除陳彩樺外，其餘暫退庭
以下詢問陳彩樺
問：你與程擎天認識時間?交往期間?
答：104年11月3日透過朋友介紹認識，當時朋友說程擎天要向
    我借20萬，105年2月初開始交往到105年7月29日。
問：你與程擎天交往期間有無金錢上的往來?
答：有。程擎天一開始就跟我借錢，陸續借了九百多萬，包括給
    程擎天買賣股票的部分。(以下略)